臺灣屏東地方法院刑事判決　　　　　　　99年度訴字第1258號
公　訴　人　臺灣屏東地方法院檢察署檢察官
被　　　告　吳建志
上列被告因偽造文書等案件，經檢察官提起公訴（99年度偵字第
9012號），本院判決如下：
    主  文
吳建志故買贓物，處有期徒刑伍月，如易科罰金，以新臺幣壹仟
元折算壹日。
    事  實
一、緣豐和生（本院通緝中）係在屏東縣東港鎮○○路26之44號
    經營機車修理店，吳建志曾於民國93年間向豐和生購買車牌
    號碼PMF-018 號之中古機車（引擎號碼GY6D0-000000號）1
    部，至96年5 、6 月間某日，上開機車因引擎壞掉且車身老
    舊不堪使用，明知豐和生能以借屍還魂之手法，將贓車改造
    再懸掛原舊車牌以避人耳目，遂將上開舊機車在該店先交予
    豐和生，並以新臺幣（下同）9,500 元之代價，委請豐和生
    代為借屍還魂，豐和生乃以其向竊賊以每部6,000 元代價購
    得之失竊贓車（引擎號碼SA25GL-107278 號、車牌號碼M3J-
    390 號機車，車主莊品芸，於96年3 月24日在高雄市○○路
    與玉竹街口失竊），將該失竊之贓車塗削車身號碼，偽造引
    擎號碼為上開舊車之GY6D0-000000號引擎號碼，再懸掛舊車
    之車牌，約一星期後在上開店內將該車交予吳建志，吳建志
    明知其所有上開機車，係83年5 月出廠之老舊機車，豐和生
    交付之機車固懸掛其原有之車牌，惟車身係95年1 月出廠、
    車齡僅年餘之新車，車型、鑰匙及鎖座、加油孔及大燈位置
    均不同，顯係來路不明之贓車，竟基於故買贓物之犯意，當
    場給付9,500 元予豐和生而買受之。嗣經警於99年9 月13日
    16 時40 分許，在屏東縣東港鎮○○路75之43號前發覺有異
    ，而循線查獲上情。
二、案經屏東縣政府警察局東港報告臺灣屏東地方法院檢察署檢
    察官偵查起訴。
    理  由
一、證據能力：
（一）被告以外之人於偵查中向檢察官所為之陳述，除顯有不可
      信之情況者外，得為證據，刑事訴訟法第159 條之1 第2
      項所規定。證人即被害人莊品芸之母劉美如於偵查中向檢
      察官所為之證言，已具結擔保其真實性，被告並未釋明上
      開證述有顯不可信之情形，且未聲請詰問，依上說明，其
      於偵查中之證言，有證據能力。
（二）被告以外之人於審判外之陳述，雖不符刑事訴訟法第159
      條之1 至第159 條之4 之規定，而經當事人於審判程序同
      意作為證據，法院審酌該言詞陳述或書面陳述作成時之情
      況，認為適當者，亦得為證據；另當事人、代理人或辯護
      人於法院調查證據時，知有第159 條第1 項不得為證據之
      情形，而未於言詞辯論終結前聲明異議者，視為有前項之
      同意，刑事訴訟法第159 條之5 定有明文。本件證人劉美
      如於警詢之證述、贓物認領保管單，經本院於審理時予以
      提示並告以要旨，且經檢察官及被告表示意見，當事人均
      未於言詞辯論終結前對於上開證據聲明異議，本院認該證
      據，並無任何違法取證之不適當情形，以之作為證據使用
      係屬適當，應認有證據能力。
二、訊據被告吳建志固坦認：其於93年有向豐和生購買PMF-018
    號之中古機車（引擎號碼GY6D0-000000號），該車於96年5
    、6 月間某日因引擎故障，將之交予豐和生修理，豐和生稱
    需修理費9,500 元，約過一星期去取車，就變成被查獲時的
    樣子等情不諱，惟矢口否認有何犯行，辯稱：我不知那是贓
    車，如果豐和生事先有告訴我要拿贓車換給我，我也不要云
    云。經查：
（一）被告於99年9 月13日經警查獲之懸掛PMF-018 號機車，原
      係莊品芸於95年2 月間所購買之當年1 月出廠之新型機車
      （引擎號碼SA25GL -107278號、車牌號碼M3J-390 號），
      於96年3 月24日，在高雄市○○路與玉竹街口遭竊後，經
      人將原車身號碼磨損塗削並偽造引擎號碼為吳建志舊車之
      引擎號碼，係來路不明之贓車一節，業據證人即被害人莊
      品芸之母劉美如於偵查、警詢中證述明確，並有車輛詳細
      資料報表2 份、贓物認領保管單、失車案件基本資料詳細
      畫面報表、屏東縣政府警察局東港分局扣押筆錄、扣押物
      品目錄表、屏東縣政府警察局車輛尋獲電腦輸入單各1 份
      、原M3J-390 號機車引擎號碼遭磨滅，偽造如被告所有舊
      車之引擎號碼之照片共9 張（分見偵卷第24至26頁、第63
      頁、本院卷第75頁）、查獲之懸掛原車牌PMF-018 號之機
      車照片6 張（見偵卷第24、25頁）在卷可稽，此部分之事
      實堪以認定。
（二）再者，被告原有之車牌號碼PMF-018 號機車（引擎號碼GY
      6D0-000000號）係83年5 月出廠，而莊品芸失竊之車號M3
      J -390號機車機車係95年1 月出廠，兩者出廠日期相差10
      餘年，有上開車輛詳細資料報表可查（分見偵卷第22、32
      頁），經本院依職權向製造公司查詢2 車車款型式及外觀
      是否相同，經光陽工業股份有限公司函覆稱：2 車機種外
      觀型式均不同，並提供各車車款照片，而細觀2 車車款之
      前車燈、加油孔位置均不相同，鑰匙及鎖座、前後車燈造
      型亦不同，整體車型外觀明顯可區分是不同車款，有上開
      公司回函暨所附照片可按（見本院卷第123 至127 頁），
      而被告亦自承：知道送修之機車與取回之機車完全不同（
      見本院卷第82頁），則衡情，果係修理舊車者，於取回之
      車輛不同於舊車時自當質疑，然被告捨此不為，竟仍交付
      豐和生9,500 元而取回，足認被告知悉該機車係來路不明
      之贓物而予以買受，被告空言否認，不足採信。綜上，本
      件事證明確，被告上開犯行堪予認定。
三、核被告所為，係犯刑法第349 條第2 項之故買贓物罪。爰審
    酌被告貪圖小利而故買贓物，致被害人追贓困難，並助長竊
    盜犯行，兼衡被害人業將機車領回，所受損失程度，並考量
    被告犯罪手段、目的、高中畢業之智識程度等一切情狀，量
    處如主文所示之刑，併諭知易科罰金折算標準。至公訴人求
    處有期徒刑10月，審酌本案被告曾表示願意賠償被害人1 萬
    元，因被害人不能接受而無法達成和解，有本院公務電話紀
    錄在卷可查，堪認被告犯後態度非惡，以量處如主文所示之
    刑為適當，公訴人求刑核屬過重，附此敘明。
據上論斷，應依刑事訴訟法第299 條第1 項前段，刑法第349 條
第2 項、第41條第1 項前段，刑法施行法第1 條之1 第1 項、第
2 項前段，判決如主文。
本案經檢察官許英輝到庭執行職務
中    華    民    國   100    年    6     月    29    日
                  刑事第四庭    審判長法  官  莊鎮遠
                                      法  官  江振源
                                      法  官  蔡玉雪
以上正本證明與原本無異。
如不服本判決應於收受判決後10日內向本院提出上訴書狀，並應
敘述具體理由；其未敘述上訴理由者，應於上訴期間屆滿後20日
內向本院補提理由書（均須按他造當事人之人數附繕本）「切勿
逕送上級法院」。
中    華    民    國   100    年    6     月    29    日
                                書記官  黃麗燕
附錄本判決論罪科刑法條：
刑法第349 條
收受贓物者，處3 年以下有期徒刑、拘役或5 百元以下罰金。
搬運、寄藏、故買贓物或為牙保者，處5 年以下有期徒刑、拘役
或科或併科1 千元以下罰金。
因贓物變得之財物，以贓物論。